【裁判字號】    97,訴,1970
【裁判日期】    971219
【裁判案由】    違反槍砲彈藥刀械管制條例
【裁判全文】
臺灣臺北地方法院刑事判決              97年度訴字第1970號
公  訴  人  臺灣臺北地方法院檢察署檢察官
被      告  丙○○
                      號（另案於臺北看守所羈押中）
選任辯護人  徐則鈺律師
上列被告因違反槍砲彈藥刀械管制條例案件，經檢察官提起公訴
（九十七年度偵字第一三一七二號），本院判決如下：
    主  文
丙○○無罪。
    理  由
一、公訴意旨略以：被告丙○○明知具殺傷力之槍枝、子彈屬槍
    砲彈藥刀械管制條例列管之槍彈，未經主管機關許可不得持
    有，竟於不詳時地，向真實姓名年籍不詳之人取得認具殺傷
    力之改造霰彈槍一枝、制式霰彈十二顆、制式子彈八顆、改
    造子彈五顆後，將之持有藏放位於臺北市○○區○○街五號
    地下二樓停車場收費管理處之辦公室內。嗣於民國九十七年
    六月五日下午四時三十分，為警在上址查獲並扣得上開槍彈
    。因認被告丙○○涉犯槍砲彈藥刀械管制條例第八條第四項
    持有改造可發射金屬或子彈槍枝罪嫌、同條例第十二條第四
    項持有子彈罪嫌云云。
二、按犯罪事實應依證據認定之，無證據不得認定其犯罪事實。
    又不能證明被告犯罪者，應諭知無罪之判決，刑事訴訟法第
    一百五十四條第二項、第三百零一條第一項分別定有明文。
    再按，事實之認定，應憑證據，如未能發現相當證據，或證
    據不足以證明，自不能以推測或擬制之方法，為裁判基礎；
    且認定不利於被告之事實須依積極證據，苟積極證據不足為
    不利於被告事實之認定時，即應為有利於被告之認定；另認
    定犯罪事實所憑之證據，雖不以直接證據為限，間接證據亦
    包括在內，然無論直接證據或間接證據，其為訴訟上之證明
    ，須於通常一般之人均不致有所懷疑，而得確信其為真實之
    程度者，始得據之為有罪之認定，倘其證明尚未達到此一程
    度，而有合理之懷疑存在，無從使事實審法院得有罪之確信
    時，即應由法院為諭知被告無罪之判決，最高法院著有四十
    年臺上字第八六號、三十年上字第八一六號、七十六年臺上
    字第四九八六號判例參照。
三、本件公訴人認被告丙○○涉有上揭犯行，無非係以被告於警
    詢及偵查中之供述、扣案之槍枝、子彈及內政部警政署刑事
    警察局（下稱刑事局）刑鑑字第○九七○○八七○三六號槍
    彈鑑定書一份（臺灣臺北地方法院檢察署【下稱臺北地檢署
    】九十七年度偵字第一三一七二號卷第一四九頁至第一五二
    頁參照）資為論據。
四、被告丙○○於本院審理時，固承認其在位於臺北市○○區○○街五號地下二樓停車場擔任收費管理員，為警於九十七年
    六月五日下午四時三十分許，經其同意後搜索該處，發現以
    ＤＶＤ紙盒包裹之具有殺傷力之改造霰彈槍一枝、制式霰彈
    十二顆、制式子彈八顆、改造子彈五顆等情，惟於警詢、偵
    查及本院審理時均堅詞否認有持有改造可發射金屬或子彈槍
    枝及持有子彈犯行，辯稱：甲○○於九十七年二月八、九日
    間，前往上開地下停車場停車後，表示要寄放上開ＤＶＤ紙
    盒一個，惟並未告知盒內所置放物品為何，故其對於該盒子
    內是何物不知情，嗣經警方查獲起出打開後，方知甲○○所
    寄放之紙盒內裝的是手槍及子彈等語。
五、經查：
  (一)本件被告確實於九十七年六月五日下午四時三十分許，表示
    同意臺北市政府警察局信義分局員警執行搜索，旋為警進入
    其所任職之臺北市○○區○○街五號地下二樓停車場管理員
    室內執行搜索，查獲以ＤＶＤ紙盒包裹之具有殺傷力之改造
    霰彈槍一枝、制式霰彈十二顆、制式子彈八顆、改造子彈五
    顆之事實，為被告所是認，且經證人即當日執行搜索之信義
    分局員警乙○○於本院九十七年十二月三日審理時證述屬實
    （本院卷第三九頁至第四二頁參照）。而上開扣案物品經送
    刑事局以性能檢驗法及試射法鑑定，結果認：送鑑改造霰彈
    槍一枝（槍枝管制編號0000000000），認係土造
    轉輪霰彈槍，擊發功能正常，可供擊發適用子彈使用，認具
    殺傷力；送鑑制式霰彈十二顆，認均係口徑十二ＧＡＵＧＥ
    之制式霰彈，採樣四顆試射，可擊發，認具殺傷力；送鑑制
    式子彈八顆，認均係口徑九ｍｍ制式子彈，採樣三顆試射，
    可擊發，認具殺傷力；送鑑改造子彈五顆，認均係非制式子
    彈，由金屬彈殼組合直徑八．九±○．五五ｍｍ金屬彈頭而
    成，採樣二顆試射，可擊發，認具殺傷力等語，有上開刑事
    局槍彈鑑定書一份在卷可稽，從而本件扣案之槍枝及子彈均
    具殺傷力乙節，首堪認定。
  (二)按寄藏與持有，均係將物置於自己實力支配之下，寄藏必先
    有他人之持有行為，而後始為之受寄代藏而已，故寄藏之受
    人委託代為保管，其保管之本身亦屬持有，然此之持有則係
    受寄之當然結果；又寄藏係行為人受他人之委託，而代為收
    藏使不易為人所發現而言；而刑事法上所稱之「持有」，乃
    指行為人以支配之意思，將物品置於自己事實上得為實力支
    配下之狀態而言；故「持有」云者，必須行為人對該財物有
    支配之意思，並實際上已將之移入於自己事實上得為支配之
    狀態（即行為中），始足當之（最高法院七十四年臺上字第
    三四○○號判例、八十二年度臺上字第一一三五號判決意旨
    參照）。
  (三)證人乙○○到庭具結證稱：我在九十七年六月四日接獲線報
    ，有一位不知名的朋友在飯局中提供我被告的電話，並告訴
    我打這個電話說是「阿賢」的朋友，被告就會販售搖頭丸給
    不特定對象，於是我就打了這個電話，並與被告相約次日中
    午左右到中華路見面，我與被告碰面時，其他三名員警在旁
    邊埋伏，我拿出錢包，被告就拿給我Ｋ他命，我就從皮包裡
    面抽出服務證出示給被告看，被告交出當時我與他約定購買
    的搖頭丸，當時我向被告要求帶我們去他的住家或工作地點
    執行搜索，被告就同意並且主動帶我與其他員警一起前往臺
    北市○○區○○街五號地下二樓停車場辦公室及峨嵋街五號
    六樓的租屋處進行搜索，本案查獲之槍枝、子彈當時是用一
    個ＤＶＤ的盒子包裝，以透明膠帶綑紮牢固，放在辦公室進
    門對角線的角落茶几電視旁，我有拿起來晃一下，沒有聽到
    裡面有聲音，感覺裡面是塞滿的，重量就與一部ＤＶＤ放映
    機的重量差不多，且那個盒子並無打開過的痕跡，我必須要
    剪開綁在盒子上的膠帶，才能夠打開盒子，取出裡面的東西
    等語屬實（本院卷第三九頁反面至四二頁參照）。是所查獲
    之上開槍枝、子彈確係包裝於ＤＶＤ盒內，以透明膠帶綑紮
    包裹緊實，並有照片二紙可徵（同上偵查卷第八八頁參照）
    ，且由證人乙○○之證述，可以得知該紙盒之重量、大小均
    與一臺ＤＶＤ放映機無異，即使搖晃該紙盒亦無聲響，又該
    紙盒並無何開啟之痕跡等情，可見被告並無開箱察看盒內放
    置何等物品，且自盒子之外觀、重量均無從知悉盒內藏有槍
    枝、子彈之情甚明。
  (四)證人乙○○復證稱：那個盒子放在辦公室進門對角線的角落
    茶几電視旁，並未用其他物品遮掩或覆蓋，那個ＤＶＤ盒子
    沒有特別藏匿，我看到那個盒子，有問被告那是什麼，被告
    說不知道，取得被告同意之後，我用現場的剪刀，在被告面
    前剪開那個盒子取出被拆解尚未組合完成的霰彈槍及子彈，
    當時被告的反應是緊張、錯愕，說是綽號「兩粒」的朋友所
    寄放，那個盒子是什麼東西他並不知情等語明確。益徵被告
    在查獲當時，對於甲○○所寄放之物品為槍彈並無主觀上之
    認識，且若被告確知該盒內裝有槍彈，理應藏放妥當於更隱
    匿之處，或覆蓋遮蔽他物以掩人耳目，卻放置在茶几電視旁
    人來人往之地點，甚且係進入辦公室後目光所及之處，難認
    被告主觀上知悉紙盒內藏放有槍彈。
  (五)另經本院依職權調取甲○○之口卡片命被告指認，被告明確
    供稱：該口卡片上所示之人即為當日寄放本件查獲槍彈、綽
    號「兩粒」之人等語（本院卷第四三頁參照），有信義分局
    九十七年十一月十日北市警信分刑字第○九七三二五四六四
    ○○號函暨所附甲○○口卡片一份附卷可查（本院卷第二三
    、二四頁參照），又查，甲○○前於九十七年間，因犯未經
    許可寄藏可發射子彈之改造手槍罪，經最高法院以九十七年
    度臺上字第六一四號判決有期徒刑五年四月確定，目前經臺
    北地檢署檢察官發佈通緝一情，有臺灣高等法院被告前案紀
    錄表一紙在卷可憑，是被告所辯：系爭ＤＶＤ盒係甲○○寄
    放於停車場辦公室內，其不知悉盒內裝有槍彈一節，尚非無
    據。
  (六)雖證人乙○○證稱：依我的經驗，搜索毒品有可能查獲槍枝
    ，而且一臺ＤＶＤ放映機不需要綑綁的如此紮實，所以我懷
    疑這個紙箱可能是其他犯罪物品或工具等語（本院卷第四一
    、四二頁參照）。惟按證人之個人意見或推測之詞，除以實
    際經驗為基礎者外，不得作為證據，刑事訴訟法第一百六十
    條定有明文，故依「罪證有疑，利於被告」之證據法則，尚
    不得以證人乙○○於搜索毒品過程中查獲本件槍枝，或其主
    觀上懷疑ＤＶＤ盒內裝有違禁物品，即遽認被告主觀上明知
    ＤＶＤ盒內裝有槍彈而予以持有之；再者，並無證據足資證
    明被告有開啟裝置上開槍彈之ＤＶＤ紙盒，故尚難僅憑上開
    槍彈係於被告辦公處所內查獲，或上開扣案之槍彈經刑事局
    鑑驗，認均具殺傷力等情，遽爾推認被告就甲○○寄放之物
    為槍彈有主觀上之認識。
六、綜上所述，被告既無從由上開ＤＶＤ紙盒外觀知悉甲○○寄
    放之物品為槍彈，即難認其主觀上有所認識並進而有以支配
    之意思，將上開槍彈置於自己事實上得為實力支配下之狀態
    。此外，公訴人復無提出其他積極證據足資證明被告有何未
    經許可持有可發射金屬或子彈具有殺傷力手槍及子彈之犯行
    ，參諸上開說明，既不能證明被告犯罪，即應為被告無罪之
    諭知。
據上論斷，應依刑事訴訟法第三百零一條第一項，判決如主文。
本案經檢察官王育珍到庭執行職務。
中    華    民    國    97    年    12    月    19    日
                  刑事第九庭審判長法  官  林怡秀
                                  法  官  張詩芸
                                  法  官  徐淑芬
以上正本證明與原本無異。
如不服本判決應於收受本判決後十日內向本院提出上訴書狀；上
訴書狀應敘述具體理由。未敘述上訴理由者，應於上訴期間屆滿
後二十日內向本院補提理由書狀（均須按他造當事人之人數附繕
本）。「切勿逕送上級法院」。
                                  書記官  廖純瑜
中    華    民    國    97    年    12    月    19    日


司法院資訊處製作；財團法人民間司法改革基金會備份。
